臺灣高等法院刑事判決　　　　　　　　　　　　　　九十一年度上易字第四四七號
　　上　訴　人
　　即　被　告　丙○○
右上訴人因詐欺案件，不服臺灣士林地方法院九十年度易字第二八號，中華民國九十
年十二月三十一日第一審判決（起訴案號：臺灣士林地方法院檢察署八十八年度偵緝
字第四九四號），提起上訴，本院判決如左：
    主  文
上訴駁回。
    事  實
一、丙○○於民國八十七年六月間，由報紙婚友分類廣告得知甲○○受友人委託代徵
    同居女友，條件優渥，即意圖為自己不法之所有，並基於概括之犯意，前往應徵
    ，而向甲○○偽稱其姓名為陳鈺雯、臺灣大學中文系畢業，因經濟困難，亟須金
    錢週轉，如獲資助，可以考慮接受。丙○○並即偽以需要金錢週轉為由，向甲○○詐借新台幣（下同）二十三萬元，因甲○○表示須有支票擔保始可，丙○○乃
    持發票人許德仁，付款人台灣中小企業銀行永吉分行，帳號七一三之０，發票日
    期八十七年十月五日，金額二十三萬元支票交付甲○○，使甲○○不知有詐，陷
    於錯誤，分別於八十七年七月三日、七月六日，在丙○○位於台北市○○區○○
    街二二巷十五弄七號一樓住處、台北市○○○路○段麥當勞速食店，各交付十萬
    元及十三萬元總計二十三萬元予丙○○。於八十七年九月間，因上開二十三萬元
    支票即將到期，丙○○為取回支票，復持來歷不明由不詳之人假冒乙○○名義向
    聯邦商業銀行大直分行申請領用並簽發之發票人乙○○，付款人聯邦商業銀行大
    直分行，帳號七之六號，發票日期八十七年十一月一日，金額五十萬元支票一紙
    ，偽向甲○○表示要換回上開二十三萬元支票，甲○○復陷於錯誤而交還，並另
    簽發金額二十七萬元之商業本票一紙予丙○○，以彌補丙○○上開支票金額差距
    。迨至八十七年十月間，甲○○與丙○○失去聯絡，向聯邦商業銀行大直分行查
    詢得知發票人乙○○帳戶支票開始退票，於八十七年十月三十日經列為拒絕往來
    戶，上開五十萬元支票屆期提示因拒絕往來退票，並試圖聯絡丙○○無著，始知
    受騙。
二、案經甲○○訴由台灣士林地方法院檢察署檢察官偵查起訴。
    理  由
壹、認定犯罪事實所憑之證據及理由
一、右揭事實，業據被害人甲○○於檢察官訊問及原法院審理時指訴歷歷，並明確指
    訴上訴人即被告丙○○即為行詐之人無訛（見偵字第一０九七七號卷第十四、十
    五頁、原審卷第四六至五四頁），並有上開二十三萬元支票影本、五十萬元支票
    暨退票單影本在卷可稽（見偵緝字第四九四號卷第十九頁、偵字第一０九七七號
    卷第六頁）。
二、證人許德仁於檢察官訊問及原法院審理時一致指證：伊在酒店認識被告，二人有
    往來。伊曾應被告要求簽發金額二十三萬元及三十五萬元支票二紙，不記得有無
    將支票交給被告。嗣宋瑞雲打電話告訴伊執有上開三十五萬元支票，且係被告所
    交給，伊才知悉被告有拿走支票，乃找被告索回支票，被告後來有將上開支票二
    紙交還伊。被害人有打電話找伊，表示「陳鈺雯」交付他上開二十三萬元支票，
    伊與被害人見面瞭解，以地址、電話及呼叫器號碼核對，才確認被害人所稱之「
    陳鈺雯」即是被告等語（見原審卷第六二至六四頁）。
三、被告於本院審理時供認：伊係向許德仁借用支票，證人許德仁有交給伊上開二十
    三萬元、三十五萬元支票二紙，伊將其中三十五萬元支票交給宋瑞雲，另二十三
    萬元支票則交給綽號「小珍」之同事，伊有將支票取回交還許德仁等語（見本院
    卷第二二至二四頁）。足見被告承認有自證人許德仁處取得上開二十三萬元、三
    十五萬元支票，其後並有取回支票交還證人許德仁。而被告自承無法找出「小珍
    」以資證明伊有將上開二十三萬元支票交付「小珍」，嗣後並自「小珍」處取回
    情節（見本院卷第二三頁）。苟有其事，被告既肯將金額達二十三萬元支票交付
    「小珍」，二人交誼當屬密切，被告豈有可能無法聯絡「小珍」以證明自己無辜
    ，足認應無被告所辯「小珍」其人向被告拿取上開二十三萬元支票使用情節，而
    係被告自行使用。
四、證人許德仁另指證被告曾於八十七年七月下旬，投宿台北市○○街凱旋飯店三一
    一號房等情（見偵緝字第四九四號卷），為被告所是認（見本院卷第三八頁），
    而投宿之人於八十七年七月二十五日、二十六日有撥打被害人所用門號0000
    0000電話（見偵字第一０九七七號卷第一頁），及證人許德仁門號0000
    000000行動電話（見偵緝字第四九四號卷第八四頁背面）等情，亦有通聯
    紀錄影本在卷可憑（見偵緝字第四九四號卷第八六頁）。被告既於八十七年七月
    二十五日有與被害人聯絡，足資佐證被告確係認識被害人，並有往來。
五、被告、被害人經法務部調查局實施測謊鑑定結果，認定：被告稱(一)未向被害人借
    錢。(二)未自稱台大畢業。(三)不認識被害人等項，均呈情緒波動反應，研判有說謊
    ；被害人稱被告曾持支票向其借錢情節，無情緒波動反應，研判未說謊等情，有
    該局八十九年十一月二十五日陸(三)字第八九○八一四一六號鑑定書在卷可稽（
    見偵緝字第四九四號卷第九五頁）。
六、綜合理由壹、三、四、五所述，足堪印證被害人及證人許德仁所指係被告行詐情
    節，信而有徵，並非子虛，應可採信。
七、發票人乙○○，付款人聯邦商業銀行大直分行，帳號七之六號支票於八十七年十
    月三十日經列為拒絕往來戶等情，有該分行九十年四月二十七日聯大直字第０
    三九號函暨所附開戶及往來資料在卷可按（見原審卷第七一、七二頁）。而該開
    戶資料乙○○其人身分證統一編號：Ｚ000000000，係配與陳文昭，並
    非乙○○，有法務部戶役政連結作業系統可據（見原審卷第八八頁）；其上乙○○地址台北市○○路五五四巷八弄一號八樓，設址者係陳日財，並有陳日財國民
    身分證影本可按（見本院卷第二六頁）。足見上開五十萬元支票係不詳姓名者假
    冒乙○○名義申請領用並簽發。
八、被告以不實言詞欺罔被害人借得金錢，並以來源不明支票交付被害人，以資搪塞
    ，事後又避不見面，否認認識被害人，其有為自己不法所有之意圖，並施用詐術
    ，甚為灼然。
貳、本院對被告辯解所為判斷
一、訊據被告否認有何詐欺犯行，並辯稱：伊在酒店上班，與許德仁有男女感情糾紛
    ，伊不認識被害人，並未借錢等語。
二、經查，被告有向被害人詐借金錢等情，迭據被害人指訴明確，且其指訴信而有徵
    ，應可採信，已如理由壹所述。被告既自承與被害人素無往來，被害人信無甘冒
    誣告重罪，誣指被告之理。至於被告縱與證人許德仁有男女感情糾紛，被告既未
    指出二人有何激烈衝突，致生有不解怨隙，如僅有平常之男女感情糾紛，衡情證
    人許德仁亦無故為虛偽證言，或串通被害人陷害被告可能。是被告空言所辯，乃
    卸責之詞，不足採取。事證明確，被告犯行堪以認定，應依法論科。
、論罪之理由
    核被告所為，係犯刑法第三百三十九條第一項之詐欺取財罪。其於八十七年七月
    、九月先後二次犯行，時間緊接，觸犯犯罪構成要件相同之罪名，顯係基於概括
    犯意反覆為之，應論以連續犯一罪，並加重其刑。至於被告於八十七年七月間分
    二次向被害人取得金錢，係同一詐欺行為之接續進行，應僅論以詐欺取財單純一
    罪。
肆、駁回上訴之理由
    原判決以被告罪證明確，並審酌被告之素行、犯罪之動機、目的、手段，及被告
    所詐得金錢金額、被害人之損失並犯罪後態度等一切情狀，援引刑法第二條第一
    項前段、第五十六條、第三百三十九條第一項、第四十一條第一項前段、罰金罰
    鍰提高標準條例第一條前段、第二條規定，量處被告有期徒刑三月，並說明行為
    後法律有變更者，適用裁判時之法律，但裁判前之法律有利於行為人者，適用最
    有利於行為人之法律，刑法第二條第一項定有明文。刑法第四十一條關於易科罰
    金之規定，業經立法院於九十年一月四日修正，並經總統於同年月十日公布，同
    年月十二日生效。觀諸修正後得易科罰金之規定「犯最重本刑為五年以下有期徒
    刑以下之罪，而受六個月以下有期徒刑或拘役之宣告，因身體、教育、職業、家
    庭之關係或其他正當理由，執行顯有困難者，得以一元以上三元以下折算一日，
    易科罰金。但確因不執行所宣告之刑，難收矯正之效，或難以維持法秩序者，不
    在此限。併合處罰之數罪，均有前項情形，其應執行之刑逾六月者，亦同。」，
    較修正前同條所定「犯最重本刑為三年以下有期徒刑以下之罪，而受六個月以下
    有期徒刑或拘役之宣告，因身體、教育、職業或家庭之關係，執行顯有困難者，
    得以一元以上三元以下折算一日，易科罰金。」，顯然為有利於被告。被告既受
    有期徒刑三月之宣告，爰依修正後規定諭知如易科罰金以三百元折算一日。認事
    用法並無不合，量刑亦稱妥適。被告上訴意旨仍執前詞，否認犯罪，指摘原判決
    不當，提起上訴，為無理由，應予駁回。
伍、適用之法律
    刑事訴訟法第三百六十八條。
本案經檢察官何明楨到庭執行職務。
中      華      民      國      九十一      年      四      月    三    日
                              臺灣高等法院刑事第二十庭
                                  審判長法  官  葉  麗  霞
                                        法  官  段  景  榕
                                        法  官  李  錦  樑
右正本證明與原本無異。
不得上訴。
                                        書記官  郭  台  發
中      華      民      國      九十一      年      四      月    四    日
附錄    本判決論罪科刑法條：
刑法第三百三十九條第一項
意圖為自己或第三人不法之所有，以詐術使人將本人或第三人之物交付者，處五年以
下有期徒刑、拘役或科或併科一千元以下罰金。
以前項方法得財產上不法之利益或使第三人得之者亦同。
前二項之未遂犯罰之。
